臺灣桃園地方法院刑事裁定　　　　　　100年度交聲字第640號
原處分機關　交通部公路總局新竹區監理所
異　議　人
即受處分人　李新興
上列異議人因違反道路交通管理處罰條例案件，對交通部公路總
局新竹區監理所中壢監理站於民國100 年8 月11日所為之處分（
原處分案號：壢監裁字第裁53-Z00000000號），聲明異議，本院
裁定如下：
    主  文
異議駁回。
    理  由
一、原處分意旨略以：異議人即受處分人李新興於民國99年2 月
    27日晚間11時59分許，駕駛車牌號碼7U-9288 號自小客車行
    經國道一號公路北上57公里入口匝道時，為內政部警政署國
    道公路警察局第一警察隊警員發覺異議人有「經警方實施酒
    測，酒測值達每公升0.69毫克」之違規，遂填掣公警局交字
    第Z00000000 號舉發違反道路交通管理事件通知單（下稱舉
    發單）舉發。而本件違規同涉刑法第185 條之3 之公共危險
    罪，業經臺灣桃園地方法院檢察署檢察官於99年3 月29日以
    99年度偵字第7852號為緩起訴處分，異議人亦已履行緩起訴
    所定之條件，向財團法人臺灣更生保護會桃園分會支付新臺
    幣（下同）40,000元。嗣經原處分機關以異議人上開違規行
    為明確，爰依道路交通管理處罰條例第35條第1 項第1 款、
    第24條第1 項第2 款、第68條第2 項等規定，裁處異議人罰
    鍰新臺幣9,500 元，記違規點數5 點，並施以道安講習等語
    。
二、聲明異議意旨略以：伊因酒後駕車，業經臺灣桃園地方法院
    檢察署檢察官以99年度偵字第7852號為緩起訴處分，並命伊
    向該署指定之財團法人臺灣更生保護會桃園分會支付40,000
    萬元，伊已於99年5 月28日繳納完畢，監理站復裁處伊仍須
    繳納9,500 元罰鍰，有違一事不二罰之原則，爰依法聲明異
    議，請求撤銷原處分云云。
三、按汽車駕駛人飲用酒類或其他類似物後其吐氣所含酒精濃度
    超過每公升0.25毫克或血液中酒精濃度超過百分之0.05以上
    者，不得駕車，道路交通安全規則第114 條第2 款定有明文
    。又汽車駕駛人，駕駛汽車經測試檢定有酒精濃度超過規定
    標準者，處15,000元以上60,000元以下罰鍰，並當場移置保
    管該汽車及吊扣其駕駛執照1 年，及應接受道路交通安全講
    習，另汽車駕駛人，經裁判確定處以罰金低於本條例第92條
    第3 項所訂最低罰鍰基準規定者，應依本條例裁決繳納不足
    最低罰鍰之部分。而領有汽車駕駛執照之汽車駕駛人，除駕
    駛聯結車、大客車、大貨車外之非其駕駛執照種類之車輛，
    違反本條例及道路交通安全規則之規定，應受吊扣駕駛執照
    情形時，無因而肇事致人受傷或重傷者，記違規點數5 點。
    道路交通管理處罰條例第35條第1 項第1 款、第8 項、第24
    條第1 項第2 款、第68條第2 項前段亦分別定有明文。
四、經查：
(一)、異議人於99年2 月27日晚間11時59分許，於酒後呼氣酒精濃
    度達到每公升0.69毫克，已逾法定標準之情況下，仍駕駛車
    牌號碼7U-9288 號自小客車，行經國道一號公路北上57公里
    入口匝道時，經警攔檢並掣單舉發等情，業據異議人供承在
    卷，並有本件舉發單及裁決書各1 份在卷可憑。是異議人確
    有於前揭時、地酒後駕車，且吐氣酒精濃度測定值達每公升
    0.69毫克而超過規定標準之違規事實，堪以認定。
(二)、又異議人上揭酒醉駕車之行為，因同時另犯刑法第185 條之
    3 之服用酒類不能安全駕駛動力交通工具而駕駛罪，業經臺
    灣桃園地方法院檢察署檢察官於99年3 月29日以99年度偵字
    第7852號為緩起訴處分，緩起訴期間為1 年，並應於緩起訴
    處分確定後6 個月內，向財團法人臺灣更生保護會桃園分會
    支付40,000元。嗣該緩起訴處分經該署檢察官依職權送請再
    議，亦經臺灣高等法院檢察署於99年4 月26日以99年度上職
    議字第5730號駁回在案，緩起訴期間為99年4 月26日至100
    年4 月25日止，異議人並已於99年5 月28日向財團法人臺灣
    更生保護會桃園分會支付40,000元等情，有臺灣桃園地方法
    院檢察署檢察官99年度偵字第7852號緩起訴處分書、臺灣高
    等法院檢察署99年度上職議字第5730號處分書、合作金庫商
    業銀行匯款申請書代收入傳票及臺灣高等法院被告全國前案
    紀錄表各1 份在卷可按，且為異議人所不否認，是異議人確
    有汽車駕駛人飲用酒類後其吐氣所含酒精濃度超過每公升0.
    25毫克以上，而受緩起訴處分確定，現緩起訴處分已經期滿
    且未經撤銷之事實，堪以認定。
(三)、按94年12月28日修正公布，95年7 月1 日施行之道路交通管
    理處罰條例第35條第8 項規定：「前項汽車駕駛人，經裁判
    確定處以罰金低於本條例第92條第3 項所定最低罰鍰基準規
    定者，應依本條例裁決繳納不足最低罰鍰之部分」之規定，
    核屬行政罰法第26條之特別規定。查酒後駕車經檢察官為緩
    起訴處分，並命被告向公益團體捐款或提供義務勞務者，被
    告係履行檢察官為緩起訴處分命令，此等命令名義上雖非刑
    罰，但仍是一種特殊的處遇措施，造成被告之財產減少或義
    務增加，性質上亦屬干預人民自由之處分，與刑事制裁無異
    ，實質上為刑事處罰。故檢察官為緩起訴處分並命向公益團
    體捐款者，其捐款解釋上亦屬道路交通管理處罰條例第35條
    第8 項所規定之罰金，監理機關雖不得再為行政裁罰，惟若
    行為人依緩起訴處分所支付之捐款金額，未達道路交通管理
    處罰條例第92條第3 項所訂最低罰鍰基準規定者，依該條例
    第35條第8 項之規定，即須補繳不足最低罰鍰之部分，始為
    適法。是檢察官為緩起訴處分並命捐款者，其捐款解釋上亦
    屬道路交通管理處罰條例第35條第8 項所規定之罰金，若駕
    駛人所支付之緩起訴處分金，未達道路交通管理處罰條例第
    92條第3 項所定最低罰鍰基準規定者，依該條例第35條第8
    項之規定，仍須補繳不足最低罰鍰之部分。則於緩起訴猶豫
    期間屆滿後，對上述不足額處分，處分機關仍有裁處罰鍰之
    空間，惟此須俟緩起訴猶豫期間屆滿後始得為之（臺灣高等
    法院暨所屬法院97年法律座談會刑事類提案第39號研討意見
    參照）。
(四)、本件異議人酒後超過規定標準而駕駛動力交通工具之行為，
    同時涉犯道路交通管理處罰條例第35條第1 項第1 款規定及
    刑法第185 條之3 之公共危險罪，其中刑事部分，業經臺灣
    桃園地方法院檢察署檢察官緩起訴處分確定，異議人並已依
    檢察官指示之負擔條件支付緩起訴處分金40,000元等情，已
    如前述。核此緩起訴處分附加條件之履行固非刑法所定刑罰
    之種類，但已影響被告之財產權權益，具有實質刑罰之效果
    ，實質上應可該當行政罰法第26條第1 項「依刑事法律」之
    刑事處分規定及道路交通管理處罰條例第35條第8 項規定之
    「罰金」，而參諸違反道路交通管理事件統一裁罰基準表所
    載，對於駕駛人駕駛，而其吐氣所含酒精濃度超過每公升0.
    55毫克以上，於期限內繳納或聽候裁決者，其最低應納罰鍰
    之數額為49,500元，是以異議人雖已依檢察官緩起訴處分支
    付40,000元，但仍有不足9,500 元，依前揭說明，應就差額
    部分即9,500 元予以裁罰。另原處分機關裁處異議人應參加
    道路安全講習部分，係為達成遏止酒後駕車之不法行為，維
    護道路交通用路權人之安全法益等行政目的所必要之罰鍰以
    外之其他種類行政罰，依行政罰法第26條第1 項但書之規定
    ，原處分機關仍得裁處，並未違反「一事不二罰」之規定，
    故此部分之裁處並無違誤，且該部分亦未經異議人提起聲明
    異議，併此敘明。
五、綜上所述，本件異議人確有上開違規行為，堪以認定。原處
    分機關依據道路交通管理處罰條例第35條第1 項第1 款、第
    24條第1 項第2 款、第68條第2 項等規定，並參酌違反道路
    交通管理事件統一裁罰基準表所載之裁罰標準，裁處異議人
    罰鍰9, 500元，記違規點數5 點，並應參加道路交通安全講
    習，並無違誤。從而，異議人之異議並無理由，應予駁回。
據上論斷，應依道路交通管理處罰條例第87條第2 項、道路交通
事件處理辦法第18條，裁定如主文。
中    華    民    國    100     年    9     月   9    日
                  交通法庭    法  官  黃裕民
以上正本證明與原本無異。
如不服本裁定，應於裁定送達後5 日內向本院提出抗告狀。
                              書記官  蕭秀蓉
中    華    民    國   100    年    9     月    9     日